臺灣高等法院刑事判決　　　　　　　　99年度上訴字第3223號
上　訴　人
即　被　告　李恩豪
選任辯護人　扶助律師陳俊賢律師
上列上訴人因過失致死案件，不服臺灣板橋地方法院98年度易字
第2804號，中華民國99年7月30日第一審判決（起訴案號：臺灣
板橋地方法院檢察署98年度調偵字第467號），提起上訴，本院
判決如下：
    主  文
上訴駁回。
    事  實
一、李恩豪從事壓克力板之加工為業，並以挑選壓克力板為其附
    隨業務，其於民國97年8 月19日晚上6 時許，前往黃雅德（
    另經臺灣板橋地方法院檢察署檢察官緩起訴處分確定）所經
    營位於新北市○○區○○路16之19號之「冠珩企業社」挑選
    壓克力板。其於挑選壓克力板時，本於其係從事壓克力板加
    工業務之人及其日常工作之經驗，其應隨時注意廠內壓克力
    板放置區之防護桿是否確實置放於防護樁內，以避免於挑選
    壓克力板時，因板材重量而推倒其他相鄰區域的板材等情，
    適黃雅德於拿取壓克力板至機台裁切時，未確實將第一區之
    防護桿插回防護樁內，而員工鄭淑萍（另經臺灣板橋地方法
    院檢察署檢察官緩起訴處分確定）亦放任其子即陳玠亨於廠
    區內遊走時，李恩豪並無不能注意之情事，竟疏未注意，未
    先確認第一區之防護桿是否已確實插入防護樁，即貿然於第
    二區挑選壓克力板，在翻動第二區之壓克力板材時，致第二
    區之壓克力板傾向第一區之壓克力板，嗣因第一區之壓克力
    板承受重量而呈現骨牌狀倒下，倒下之第一區壓克力板壓傷
    陳玠亨，使陳玠亨因而受有頭部外傷導致中樞神經休克而死
    亡，雖經送新泰綜合醫院急救，仍不治。
二、案經臺北縣政府警察局新莊分局報請臺灣板橋地方法院檢察
    署檢察官偵查起訴。
    理  由
壹、證據能力部分：
一、被告李恩豪及其辯護人於本院準備程序時主張證人鄭淑萍、
    黃雅德於偵訊之陳述因受到利誘，渠等為規避責任而將本案
    責任推給被告，渠等陳述有顯不可信之情況，均無證據能力
    云云。經查：按刑事訴訟法第159條之1所規定被告以外之人
    於偵查中向檢察官所為之陳述，除顯有不可信之情況者外，
    得為證據。其立法理由係以偵查中對被告以外之人所為之偵
    查筆錄，或被告以外之人向檢察官所提之書面陳述，性質上
    均屬傳聞證據，且常為認定被告有罪之證據，自理論上言，
    如未予被告反對詰問、適當辯解之機會，一律准其為證據，
    似與當事人進行主義之精神不無扞格之處，對被告之防禦權
    亦有所妨礙，然刑事訴訟法規定檢察官代表國家偵查犯罪、
    實施公訴，依法有訊問被告、證人、鑑定人之權，且實務運
    作時，偵查中檢察官向被告以外之人所取得之陳述，原則上
    均能遵守法律規定，不致違法取供，其可信性甚高，為兼顧
    理論與實務，而對被告以外之人於偵查中向檢察官所為之陳
    述，除顯有不可信之情況者外，得為證據。查證人鄭淑萍、
    黃雅德於98年4月20日及黃雅德於98年8月20日於檢察官訊問
    時所為之陳述，均業經依法具結，且於99年4月29日原審審
    理中已到庭具結為證，經被告及其辯護人對之交互詰問，已
    保障被告於訴訟上之程序權，補正未經被告對質詰問之瑕疵
    ，再審酌現階段刑事訴訟法規定檢察官代表國家偵查犯罪、
    實施公訴，依法其有訊問被告、證人及鑑定人之權，且實務
    運作時，檢察官偵查中向前開之人詢問時，原則上均能遵守
    法律規定，不致違法取供，證人鄭淑萍、黃雅德於本案雖亦
    有過失責任，惟查無證據顯示渠等陳述係遭受強暴、脅迫、
    詐欺、利誘等外力干擾情形，或在影響其心理狀況致妨礙其
    自由陳述等顯不可信之情況，及無積極證據證明檢察官有以
    利誘或其他違法取得証人鄭淑萍、黃雅德陳述之情形，自無
    顯不可信之情況。是證人鄭淑萍、黃雅德於偵查中所為之證
    述，自有證據能力。
二、除上開所示外，以下所引供述證據，經本院當庭提示，檢察
    官、被告及其辯護人均無意見，且未於本院言詞辯論終結前
    聲明異議，本院審酌該等證據作成之情況，認為適於為本件
    認定事實之依據，依刑事訴訟法第159條之5第2項規定，應
    具有證據能力。另以下所引非供述證據，並無證據顯示係實
    施刑事訴訟程序之公務員違背法定程序所取得之證據，亦無
    刑事訴訟法第159條之4之顯有不可信之情況與不得作為證據
    之情形，自有證據能力。
貳、實體部分：
一、訊據被告李恩豪固不否認其從事壓克力之加工，並於97年8
    月19日晚上6 時許，前往「冠珩企業社」挑選壓克力板，且
    於挑選壓克力板時，被害人陳玠亨在廠區內遊走，嗣因第一
    區壓克力板倒下而壓傷陳玠亨，使被害人陳玠亨因而受有頭
    部外傷導致中樞神經休克而死亡等事實，惟矢口否認有何業
    務過失致人於死之犯行，辯稱：伊並非案發現場之負責人，
    對案發現場也沒有管理之責任，伊應無注意義務，案發現場
    的壓克力裁切機聲音非常大，伊根本聽不到拔掉防護桿的聲
    音，第一區壓克力板會倒塌應該不是伊造成，如果係因伊翻
    動第二板區所導致，第一區之壓克力板應該是全部倒塌，但
    案發現場第一區壓克力板並沒有全部倒塌，應該是因黃雅德
    抽取壓克力板時，碰觸所致云云。經查：
  (一)本件有關被告李恩豪於上開時、地挑選壓克力板，適有證人
    黃雅德於拿取壓克力板至機檯裁切時，未確實將防護桿插回
    防護樁內，而證人鄭淑萍亦放任被害人陳玠亨於廠區內遊走
    ，被告李恩豪挑選壓克力板而翻動第二區之壓克力板，而第
    一區之壓克力板倒下，使被害人陳玠亨因而受有頭部外傷導
    致中樞神經休克而死亡等情，業據被告李恩豪於警詢、偵查
    、原審及本院審理時供述在卷（見97年度相字第1065號偵查
    卷宗第5至7、35、37至38頁、97年度偵字第32873號偵查卷
    宗第4至6、70頁、98年度調偵字第467號偵查卷宗第16至17
    頁及原審卷第236至236背面頁），並有新泰綜合醫院診斷證
    明書1紙在卷可稽（見97年度相字第1065號卷第14頁），且
    經臺灣板橋地方法院檢察署檢察官相驗屬實，復有臺灣板橋
    地方法院檢察署相驗屍體證明書、檢驗報告書、現場圖及現
    場照片26張附卷足憑（見97年度相字第1065號卷第16頁、第
    21至34頁、第40至49頁），此部分事實，堪以認定。
  (二)被告於本案是否有注意義務部分：
    1.按刑法上所謂業務，係指個人基於其社會地位繼續反覆所
      執行之事務，其主要部分之業務固不待論，即為完成主要
      業務所附隨之準備工作與輔助事務，亦應包括在內。次按
      依法律、契約、習慣、法理及日常生活經驗等，在不超越
      社會相當性之範圍應有注意之義務者，自仍有以一定之行
      為避免結果發生之義務（最高法院71年台上字第1550號、
      74年台上字第4219號判例可資參照）。
    2.本件業據證人黃雅德於原審審理中證述：被告去工廠蠻多
      次的，沒有辦法算等語（見原審卷第181頁），而被告被
      告李恩豪於警詢中亦供稱：伊經常去「冠珩企業社」，都
      是去拿取壓克力板及處理事情等語不諱（見97年度相字第
      1065號偵查卷宗第5頁），其於原審審理中亦供稱：從事
      壓克力公布欄這行業已經十年左右，伊有做壓克力板的產
      品DM夾、海報夾及各種公佈欄等語（見原審卷第236背面
      至237頁）。足認被告李恩豪係從事壓克力板之加工為業
      ，選購壓克力板是屬於加工壓克力板前之準備工作，與其
      從事壓克力板加工業務有直接及密接之關係，是選購壓克
      力板應屬被告之附隨事務，被告係從事業務之人。
    3.被告雖非案發現場之負責人、管理人，然被告既係從事製
      作壓克力產品之人，選購壓克力板亦屬其附隨之業務，且
      經常前往案發現場「冠珩企業社」選購壓克力板，對於案
      發現場之設備及選購壓克力板過程中應注意之事項亦甚為
      明暸，是被告不論依其業務、依其日常工作之經驗及一般
      社會大眾所認知之觀念，其在挑選、翻動、拿取壓克力板
      過程中應隨時注意防護桿是否確實插入在防護樁內，揆諸
      前開最高法院判例要旨，被告在本件案發現場挑選壓克力
      板之過程自應有注意之義務。被告以其非案發現場之負責
      人、管理人而主張其無注意義務，尚不足採。
  (三)被告於本案有無過失行為部分：
    1.證人黃雅德於偵查中證稱：選購壓克力板每區都有三支防
      護桿，廠房在選購壓克力板共有三區等情明確（見98年度
      調偵字第467號偵查卷宗第33頁），另依原審前往與案發
      現場挑選壓克力板流程相同、「冠珩企業社」案發後遷徙
      至位於臺北縣新莊市○○路35巷17號之工廠勘驗一般選購
      壓克力板之流程，其勘驗結果為：客人告知要選購壓克力
      板之數量後，老闆及客人在防護桿放置於防護樁內之情況
      下挑選，挑選完畢後，老闆將防護桿取出，放置於旁，將
      壓克力板搬至剪裁區，搬畢後，將防護桿插回防護樁之情
      ，又壓克力板區避免倒塌之防護設置為壓克力板區分為三
      區，每區均有三支防護桿插於防護樁內，此有原審勘驗筆
      錄檢附勘驗過程照片在卷可憑（見原審卷第66至88頁）。
      被告李恩豪於警詢中亦供稱：伊知道壓克力板區內有分三
      層，每層均有用鐵棍阻擋防止倒落等語（見97年度相字第
      1065號偵查卷宗第5頁）；於原審審理中亦供稱：伊公司
      壓克力板放置的方式跟「冠珩企業社」係同樣的方置方式
      ，只是沒有分區塊等情不諱（見原審卷第237頁）。足見
      被告李恩豪深知於挑選壓克力板時，應隨時注意廠內壓克
      力板放置區之防護桿是否確實置放於防護樁內，以避免於
      挑選壓克力板時，因板材重量而推倒其他相鄰區域的板材
      之事實無訛。
    2.另據證人黃雅德於偵查中具結證稱：當天下午5時15分許
      ，李恩豪到工廠內購買壓克力板，李恩豪在工廠大門有看
      到小孩陳玠亨，又下午5時45分左右，在裁板時，鄭淑萍
      詢問伊是否要加班，伊表示等一下要加班，鄭淑萍稱要先
      回去，後來就帶陳玠亨到辦公室收拾東西，但不知為何陳
      玠亨跑到工作廠區去等語（見98年度調偵字第467號偵查
      卷宗第14至15頁、第35頁），復佐以證人鄭淑萍於原審審
      理中具結證稱：被告來到公司時，伊跟小孩都在門口，有
      跟被告打招呼及聊天等情（見原審卷第184頁），則由被
      告李恩豪抵達「冠珩企業社」時，被害人陳玠亨曾向其打
      招呼一情以觀，足認被告李恩豪確實知悉被害人陳玠亨當
      時在「冠珩企業社」。復據被告李恩豪於警詢中供述：意
      外發生前，我到壓克力板區時，當時第一區內的安全防護
      桿3支都沒有插上，陳玠亨還在壓克力板區玩耍，有用倒3
      桿防護桿，伊撿2支將防護桿插上後，繼續吃便當等語（
      見97年度相字第1065號偵查卷宗第6頁）；其於偵查中亦
      供稱：於97年8月19日下午5時左右，伊到黃雅德開設的工
      廠內選壓克力板，剛到現場時，陳玠亨就在工廠裡到處跑
      來跑去等語（見97年度偵字第32873號偵查卷宗第70頁）
      ，益徵被告李恩豪確實知悉當日陳玠亨在「冠珩企業社」
      廠區內，且陳玠亨於案發前有在壓克力板區遊玩之情。又
      佐以證人黃雅德於偵查及原審審理中均證述：伊回去裁壓
      克力板時，就聽到壓克力板倒下很大一聲，伊就回頭看壓
      克力板區，看到李恩豪在板區撥動第二區的壓克力板，兩
      個人相對眼的一瞬間，李恩豪用台語說「小孩子呢」，伊
      聽到這句話，就直接跑過去倒下來的板子那邊，企圖把地
      上的板掀一角起來，但是拉不起來，就發現小孩子在板子
      下面等語（見98年度調偵字第467號偵查卷宗第15頁、第
      33至34頁及原審卷第181頁），核與被告李恩豪於警詢及
      偵查中亦供述：伊在撥壓克力板找板子時，就聽到壓克力
      板倒下的聲音，伊就問黃雅德有沒有壓到人，後來和黃雅
      德抬起壓克力板時，就發現陳玠亨在壓克力板下等情相符
      （見97年度偵字第1065號偵查卷宗第5頁、97年度偵字第3
      2873號偵查卷宗第70頁），且被告於本院審理中亦自承：
      壓克力板倒塌時，聽到很大一聲，伊就轉頭看，看到第一
      區塊的壓克力板倒塌，且看到黃雅德手上有搬著壓克力板
      要到電腦機台去裁切，伊就問有沒有壓到人或小孩子，因
      為當時工廠有小孩子在等語（見原審卷第236背面頁），
      倘若被告李恩豪確實不知道被害人陳玠亨在附近，豈會於
      第一區壓克力板倒塌之第一時間的反應是詢問有無壓到小
      孩，堪認被告李恩豪對被害人陳玠亨當時可能在工廠內遊
      走之情事有所認識。
    3.再參以證人黃雅德於偵查中證稱：李恩豪剛來時，電腦裁
      板機還在運作，伊表示等手邊工作做完時再陪同去選，後
      來伊結束工作，就跟李恩豪一起先將防護桿插上，確認壓
      克力板不會倒下後，再陪同李恩豪從第一區到第三區選購
      壓克力板，但李恩豪看了一會覺得沒有合適的板子，伊等
      將板材推回原位，李恩豪就跟伊說「你正在忙，你去忙你
      的，我自己去選」，李恩豪就自己去選壓克力板，伊將防
      護桿拿開並將壓克力板拿到工作台裁切時，伊就聽到壓克
      力板倒下很大一聲，同時看見李恩豪在第二區的板區內撥
      動壓克力板，又李恩豪應該知道伊去裁板塊時，就必須將
      防護桿拿下，否則沒有辦法將壓克力板從板區拿下並搬運
      到電腦裁板機上等語（見98年度調偵字第467號偵查卷宗
      第15、32至33頁）；其於原審審理中另證稱：因被告常常
      去伊那邊，知道伊手頭上有哪些工作正在趕，也知道廠商
      要哪些東西，雖然伊沒有跟被告說要做何種工作，但被告
      原本就知道伊要去忙何種工作，又被告叫伊去忙時，伊有
      從第一區先拿壓克力板到工作檯上，要取走壓克力板的前
      提是要把防護桿拿起來，而且必須高舉壓克力板，一塊壓
      克力板那麼大，李恩豪視線範圍應該看得到，另伊拿壓克
      力板到工作檯上，若要放防護桿會發出聲響，因為防護桿
      及防護樁都是金屬類的等情（見原審卷第181背面至183頁
      ）。互核被告李恩豪於警詢、偵查及原審審理中均自承：
      吃完便當後，黃雅德協助伊尋找板子，後來伊跟黃雅德說
      自己找板子並叫黃雅德去忙，然後伊在壓克力板區找板子
      ，黃雅德在壓克力板區前搬板子，當壓克力板倒落時，伊
      在第二區，黃雅德在第一區搬壓克力板到電腦板機裁板子
      等語相符（見97年度相字第1065號偵查卷宗第5至6頁、97
      年度偵字第32873號偵查卷宗第70頁、98調偵字第467號偵
      查卷宗第16至17頁及原審卷第236至236背面頁）。則被告
      李恩豪既表明黃雅德可繼續手邊工作，而黃雅德也有從第
      一區的壓克力板區拿取壓克力板並高舉移至電腦裁板機，
      且依照拿取壓克力板之流程勢必須將防護桿先拿下之情以
      觀，足見被告李恩豪應知道當時第一區防護桿已遭黃雅德
      拿下乙節。復徵之證人鄭淑萍於原審審理中另證述：當防
      護桿要拿取或裝回去都會發出金屬碰撞聲等語歷歷（見原
      審卷第184背面頁），據此，被告李恩豪所處位置既係在
      壓克力板區，聽到金屬碰撞之聲響，自知悉防護桿遭取下
      ，本應注意此時不得翻動壓克力板之情，是被告李恩豪辯
      稱：視線無法看見防護桿被取下云云，顯係卸責之詞，不
      足為採。嗣被告李恩豪於本院改以案發現場的壓克力裁切
      機聲音非常大，伊根本聽不到拔掉防護桿的聲音等語置辯
      ，惟被告李恩豪既明知於挑選壓克力板時，應隨時注意廠
      內壓克力板放置區之防護桿是否確實置放於防護樁內，縱
      被告李恩豪未聽聞拔掉防護桿之聲音，其於翻動壓克力板
      前亦應先確認前面第一區塊之防護桿是否確實插入防護樁
      內，尚難以不知第一區防護桿未插入防護樁內而卸免其過
      失責任，被告上開辯詞，亦難採信。
    4.又被告李恩豪辯稱：第一區壓克力板會倒塌不是伊造成，
      如果係因伊翻動第二板區所導致，第一區之壓克力板應該
      是全部倒塌，但案發現場第一區壓克力板並沒有全部倒塌
      ，應該是因黃雅德抽取壓克力板時，碰觸所致云云。經查
      ：
      有關案發現場第一區壓克力板是否全部倒塌或僅一部倒
        塌一情，雖據被告聲請傳喚之證人柯文姬於本院審理時
        證稱：伊是新莊市○○路16之19號工廠的前負責人，伊
        有跟黃雅德的哥哥黃雅強說現場錄影拍過來給伊看，黃
        雅強有拿他手機的現場錄影給我看，我看到的是中區、
        後區各有三支防護桿都很正常沒有移動，板子也很正常
        排著，只有第一區也就是前區，板子是部分塌下來的，
        防護桿三支也已經移除，伊看到錄影確實第一板區部分
        倒部分立著，伊就想說如果骨牌效應怎會部分倒，部分
        立著，伊就問黃雅德說既然不可能會有骨牌效應，板子
        是如何倒的，黃雅德就低著頭沒有回話，依據伊的工作
        經驗專業判斷，如果第二區壓過來，第一區一定全部會
        倒，絕對不會只倒一部分，根據現場照片顯示，第一區
        並沒有全倒，所以我認為不是受到第二區傾斜壓過來所
        致等語（見本院卷第47-48頁）。另依97年度偵字第328
        73號偵查卷第36頁上方照片、97年度相字第1065號相驗
        卷第23頁下方照片（本案檢察官起訴移送之上開案卷係
        影印卷，嗣經本院職權調閱原始案卷核閱，上開照片內
        容及頁碼均無誤）所示，案發後之現場壓克力板料第一
        區確實有部分壓克力板係站立，然據證人鄭淑萍於本院
        審理時證稱：當時伊還在辦公室收東西，聽到有東西掉
        落的很大聲響，伊就直接衝出辦公室，看到板料區最外
        面區塊整個倒下來，就看到黃雅德與被告正要一口氣把
        倒在地上三十多片的板塊扶起來，但是他們沒有辦法扶
        起，他們只好把最上面板子合力扶了不知多少的板子移
        到正常位置，在他們扶起了這些板子的時候，黃雅德就
        在伊位置左手邊，黃雅德也與被告將一些倒塌的板子抬
        起，伊就從空隙看到小孩，伊就趕快把小孩抱出來，在
        警局時，因為情況情緒混亂，有些細節沒有說得很仔細
        等語（見本院100年1月6日審理筆錄），核與證人黃雅
        德於偵查中證述：當伊聽到李恩豪用台語說「孩子呢」
        這句話，伊就把地上的板上掀一角起來，就發現小孩子
        在板子下面，李恩豪就將第二區的板子歸回原位並出來
        ，且幫忙搬倒下的板子，因為太重了，所以只能將板子
        翻起三分之二等語（見98年度調偵字第467號偵查卷宗
        第34頁）相符。且依上開偵查卷第35-48頁、相驗卷第
        21-27頁之現場照片所示，其中有照片顯示現場第一區
        之壓克力板部分站立、有顯示全部倒塌、有顯示全部站
        立（顯示被害人遭壓傷之血跡），足認上開卷附之現場
        照片已非案發當時最原始之壓克力板倒塌情形，況案發
        後為盡速搶救被害人，證人黃雅德與被告當盡可能將壓
        克力板抬起，據此，顯見被告與黃雅德為了救出陳玠亨
        ，被告李恩豪與證人黃雅德有將部分倒在地上的壓克力
        板搬起應為實在，本件尚無積極證據足以證明案發當時
        第一區壓克力板係部分倒塌，證人柯文姬上開證詞尚難
        作為對被告有利之認定，被告及辯護人就此辯解，尚難
        採信。
      另依證人黃雅德於偵查中結稱：李恩豪表示自己選後，
        伊將防護桿拿開時，壓克力板沒有倒下，伊拿了第一片
        壓克力板後，正要放在電腦裁板機時，就聽到板材倒下
        並發生巨響，轉頭看，就看到李恩豪左手放在第一區、
        第二區板區的中間，當時李恩豪正在翻動第二區的壓克
        力板，又因為板塊不能放太斜，如果放太斜的話，壓克
        力板會變形，所以伊在擺放壓克力板時，都會放約90度
        ，因為伊已經將第一區的防護桿取下，所以第一區的板
        材會靠著第二區的防護桿，第二區的板材會靠著第三區
        的防護桿，案發時，李恩豪在第二區找板材且有翻動的
        動作，選購板材必須有一定的空間，所以李恩豪一定將
        第二區的板材往第一區的板材靠，因為防護桿高度比較
        低，板材的高度比較高，所以在往第一區靠時，先靠到
        板材而非防護桿，如果第二區的板材靠太多到第一區的
        板材上，重量就會超過，大約約7、8片就有辦法將第一
        區的20、30片的板材推倒等語（見98年度調偵字第467
        號偵查卷宗第15頁、第33至34頁）。再依原審法官上開
        勘驗，要求證人黃雅德與被告李恩豪模擬當天選購經過
        ，勘驗結果為：李恩豪表示黃雅德可先去處理手邊事務
        ，由李恩豪自行挑選，黃雅德將第一區的防護桿拔出，
        並取第一層的壓克力板至電腦裁板區，此時第一區的防
        護樁內並無防護桿，李恩豪在第二區及第三區挑選壓克
        力板，不久第一區壓克力板則全部倒塌等情，此有原審
        勘驗筆錄檢附勘驗過程照片在卷可憑（見原審卷第66至
        88頁）。依前所述，第一區壓克力板在證人黃雅德取下
        防護桿時要先靠在第二區，如此才不置於在取下防護桿
        時壓克力板即隨即倒下，是若第一區壓克力板倒塌係因
        證人黃雅德移動壓克力板不當所致，於證人黃雅德移動
        壓克力板之際，第一區壓克力板一受外力作用，應係部
        分第一區之壓克力立即倒下或滑下，而非全部第一區壓
        克力板倒下，然如前所認定，案發時第一區壓克力板應
        係全部倒下，且證人黃雅德將壓克力板取出並搬運至電
        腦裁板區時，第一區壓克力尚未倒塌，原審上開現場模
        擬亦呈現此情，堪認第一區壓克力板的倒塌係因被告李
        恩豪將第二區的壓克力板翻動靠近第一區壓克力板時，
        增加重量於第一區壓克力板所致之事實。此外，被告李
        恩豪於原審審理中亦供述：伊當時有動到壓克力板，動
        壓克力板的過程就像翻書本一樣，每一片壓克力板都會
        翻一下，在過程中就聽到第一區的壓克力板倒塌等語（
        見原審卷第236頁），益徵第一區壓克力板並非立即倒
        塌，且第一區壓克力板的倒塌是因被告李恩豪將第二區
        壓克力板以翻書方式靠近第一區壓克力板所致。是被告
        李恩豪辯稱：第一區壓克力板會倒塌不是伊造成云云，
        自不足採。
  (四)綜上，有關於挑選壓克力板時，本應隨時注意廠內壓克力板
    放置區之防護桿是否確實置放於防護樁內，以避免於挑選壓
    克力板時，因板材重量而推倒其他相鄰區域的板材之情，被
    告李恩豪對此知之甚詳，並予注意，依當時情形，並無不能
    注意之情事，竟疏於注意，致壓克力板倒下而壓傷被害人陳
    玠亨，其有過失，至為明確。而因被告李恩豪之過失肇事，
    致被害人陳玠亨死亡，其過失行為與被害人陳玠亨死亡結果
    間，具有相當因果關係甚明。至於證人黃雅德於拿取壓克力
    板至機台裁切時，未確實將防護桿插回防護樁內，而證人鄭
    淑萍亦放任其子即陳玠亨於廠區內遊走雖有與有過失情節，
    然並無解於被告李恩豪過失責任之成立，僅可供量刑之斟酌
    而已。本件事證明確，被告李恩豪犯行堪以認定，應依法論
    科。
二、按刑法上所謂業務，係指個人基於其社會地位繼續反覆所執
    行之事務，包括主要業務及其附隨之準備工作與輔助事務在
    內。此項附隨之事務，並非漫無限制，必須與其主要業務有
    直接、密切之關係者，始可包含在業務概念中，而認其屬業
    務之範圍（最高法院89年台上字第8075號判例參照）。被告
    李恩豪以從事壓克力板之加工為業，並以挑選壓克力板為加
    工之準備工作，是其就此為附隨事務，為從事業務之人。核
    被告李恩豪所為，係犯刑法第276條第2項之業務過失致人於
    死罪。
三、原審本同上之認定，援引刑法第276條第2項、第41條第1項
    前段之規定，並審酌：爰審酌被告素行尚稱良好、過失程度
    、致被害人陳玠亨死亡，否認犯行，尚未與被害人家屬為民
    事和解賠償，而證人黃雅德及鄭淑萍亦與有過失，且證人黃
    雅德及鄭淑萍（過失程度較為嚴重）均經臺灣板橋地方法院
    檢察署檢察官為緩起訴處分，緩起訴期間為1年，須向國庫
    各支付新臺幣2萬元及公訴人具體求刑有期徒刑1年稍嫌過重
    等一切情狀，量處如主文所示之刑，並諭知易科罰金之折算
    標準。經核原審判決之認事用法，均無不合，量刑亦屬適當
    ，被告仍執前詞否認犯行，提起上訴為無理由，應予駁回。
據上論斷，應依刑事訴訟法第368條，判決如主文。
本案經檢察官陳大偉到庭執行職務。
中    華    民    國   100    年    1     月    20    日
                  刑事第十庭  審判長法  官  宋  祺
                                    法  官  高玉舜
                                    法  官  陳明珠
以上正本證明與原本無異。
如不服本判決，應於收受送達後十日內向本院提出上訴書狀，其
未敘述上訴之理由者並得於提起上訴後十日內向本院補提理由書
（均須按他造當事人之人數附繕本）「切勿逕送上級法院」。
                                    書記官  胡勤義
中    華    民    國   100    年    1     月    20    日